【裁判字號】    98,交聲,4635
【裁判日期】    990113
【裁判案由】    聲明異議
【裁判全文】
臺灣臺中地方法院交通事件裁定        98年度交聲字第4635號
原處分機關  交通部公路總局臺中區監理所臺中市監理站
異  議  人
即受處分人  甲○○  25歲民.
上列受處分人因違反道路交通管理處罰條例案件，對於交通部公
路總局臺中區監理所臺中市監理站民國97年12月26日所為之處分
（裁監稽違字第裁61-B00000000號裁決書），聲明異議，案經臺
灣屏東地方法院於97年12月17日移轉管轄予本院，本院裁定如下
：
    主  文
原處分撤銷。
甲○○不罰。
    理  由
一、原處分及移送意旨略以：異議人即受處分人甲○○（下稱異
    議人）於97年11月23日騎乘車牌號碼P2M-185號重型機車行
    經高雄市○○區○○街75號前，經警攔檢，因有「拆除排氣
    管內之消音器」之違規，為高雄市政府警察局鼓山分局新濱
    派出所以高市警交字第B00000000號違反道路交通管掣單舉
    發，嗣本站於民國97年12月26日依道路交通管理處罰條例第
    43 條第1項第3款、第24條第1項第3款、第63條第1項第3款
    以裁監稽違字第裁61-B00000000號裁決書裁處罰鍰新台幣（
    下同）6000元，並記違規點數3點，施以道安講習云云。
二、聲明異議意旨略以：異議人於97年11月23日駕駛車號P2M-
    185號重型機車行經高雄市○○區○○街75號前，經舉發員
    警攔停，以道路交通管理處罰條例第40條第1項第3款舉發受
    處分人拆除機車消音器造成噪音，然舉發員警未經環保機關
    專業人員使用科學儀器檢測，單憑警員主觀上臆測，舉發程
    序顯有違誤，為此狀請鈞院撤銷原處分等語。
三、按汽車駕駛人，駕駛汽車（包含機器腳踏車）拆除消音器或
    以其他方式造成噪音，處6000元以上24000元以下罰鍰並當
    場禁止其駕駛（道路交通管理處罰條例第40條第1項第3款、
    第3條第1項第7款參照）。惟此違規行為之處罰，須以「拆
    除」消音器，或以與拆除消音器相當之其他方式造成「噪音
    」為要件。
四、異議人所有之車牌號碼P2M-185號重型機車，於97年11月月
    23 日2時10分許，行經高雄市○○區○○街75號前，因該車
    排氣管噪音較大，遂為警攔停察看其排氣管，發現該車排氣
    管消音器，已被拆除，即依道路管處罰條例第43條第1項第3
    款，舉發「拆除排氣管內之消音器」之違規，此有高雄市政
    府警察局舉發違反道路交通管理事件通知單（舉發案號：高
    市警交字第B00000000號）1紙在卷可稽。嗣原處分機關調查
    後，亦認定異議人違規事實為「駕駛汽車，拆除消音器造成
    噪音」，亦有交通部公路總局臺中區監理所臺中市監理站97
    年12月26日違反道路交通管理事件裁決書1紙在卷可憑，上
    開舉發經過之程序事實，堪可認定。
五、異議人將上開機車消音器拆除乙節，有高雄市政府警察局鼓
    山分局97年12月4日高市警鼓分六字第0970026197號函檢附
    之採證照片2張及鼓山分局新濱派出所98年12月30日警員韓
    守謙職務報告及採證照片3張在卷可憑，且異議人對此並未
    爭執，是異議人「拆除消音器」等情，應堪認定。
六、至「噪音」之認定，依修正前噪音管制法第9條第1項規定（
    噪音管制法於97年12月3日修正公布，原第9條已修正公布為
    第11條），機動車輛、民用航空器所發出之聲音，不得超過
    機動車輛、民用航空器噪音管制標準。而依修正前噪音管制
    法第9條第3項規定所訂定之「機動車輛噪音管制標準」，噪
    音分為：1.加速噪音標準值：指車輛於一定路程、一定檔位
    行駛狀態下，測出之加速噪音量。2.原地噪音標準值：指車
    於原地在一定引擎轉速下，測出之原地噪音量。同法規第3
    條更規定「機動車輛管制標準表」，該標準表分為1.新車型
    審驗及新車檢驗之加速噪音標準值、原地噪音標準值，以及
    2. 使用中車輛檢驗原地噪音標準值。故就是否構成噪音，
    自應依前開之「機動車輛噪音管制標準」作為審認之依據，
    方屬有據，不能徒憑舉發員警個人主觀之感受即可率爾判定
    ，以免舉發員警擅斷，恣意舉發，妨害人民財產權益。是本
    件卷存證據，既舉發員警並未就上開規定進行符合噪音標準
    之審驗或使用相關儀器測定將資料留存以備查考，亦未由第
    三人會同認定，僅係照片及員警依異議人機車行駛時所發出
    之聲音，認定異議人所有之車輛造成噪音，揆之上開取證標
    準，自有未洽。是依卷存證據，不能認定異議人有原處分所
    指之違規事實，原處分逕依卷存證據，改以異議人「駕駛汽
    車，以拆除消音器以外方式造成噪音」之違規事實，遽為裁
    罰，於法確有未合。
七、綜上所述，依卷存證據不能認定異議人當時確有上開之違規
    行為，本院因認異議人之異議有理由，爰依法撤銷原處分，
    並另為異議人不罰之諭知，以資適法。
八、據上論斷，應依道路交通管理處罰條例第87條第2項，道路
    交通案件處理辦法第20條前段之規定，裁定如主文。
中    華    民    國    99    年    1     月    13    日
                      交通法庭  法  官  黃益茂
以上正本證明與原本無異。
如不服本裁定，應於收受送達後5日內向本院提出抗告狀。（應
附繕本）
                                書記官  蔡秋明
中    華    民    國    99    年    1     月    13    日

司法院資訊處製作；財團法人民間司法改革基金會備份。
